臺灣板橋地方法院交通事件裁定　　　 100年度交聲字第1074號
原處分機關　交通部公路總局臺北區監理所
異　議　人
即受處分人　陳琨杰
上列異議人即受處分人因違反道路交通管理處罰條例事件，不服
交通部公路總局臺北區監理所於民國100 年3 月16日所為之處分
（原處分案號：北監自裁字第裁40-ZGA129297號），聲明異議，
本院裁定如下：
    主  文
異議駁回。
    理  由
一、原處分意旨略以：異議人即受處分人（下稱異議人）陳琨杰
    所有之車牌號碼3913－KC號自用小客貨車，於民國100 年1
    月8 日14時22分許，行經國道三號北上171 公里處，因有「
    汽車行駛高速公路，速度超過規定最高速限（限速110 公里
    ，經雷射測定時速127 公里，超速17公里）」之交通違規，
    經內政部警政署國道公路警察局第七警察隊大甲分隊警員以
    雷達測速儀照相採證後逕行製單舉發。嗣異議人於舉發通知
    單上所載應到案日期前向交通部公路總局臺北區監理所（下
    稱原處分機關）提出申訴，經原處分機關函請原舉發單位調
    查結果，仍認異議人駕駛上開自用小客車有前揭違規事實，
    遂於100 年3 月19日以北監自裁字第裁40-ZGA129297號裁決
    書，依道路交通管理處罰條例第33條第1 項第1 款之規定，
    裁處其罰鍰新臺幣（下同）3,000 元，並依第63條第1 項（
    原處分書漏載第1 款）之規定記違規點數1 點等語。
二、異議意旨略以：伊於當日行駛於高速公路，一路上車多無法
    開快，且伊行車均會注意車速，故伊懷疑測速系統之準確性
    及警員檢附之採證相片係偽造。又本件採證之測速儀器是否
    符合於網站公布其設置位置並於三百公尺前明顯標示之道路
    交通管理處罰條例第7 條之2 之規定，尚非無疑，且道路交
    通管理處罰條例處對超速處以罰鍰，違反比例原則及憲法第
    15條保障人民財產權之意旨，故對於原處分不服，爰聲明異
    議云云。
三、按行車速度，依速限標誌或標線之規定，道路交通安全規則
    則第93條第1 項前段定有明文；次按汽車行駛於高速公路、
    快速公路或設站管制之道路，不遵使用限制、禁止、行車管
    制及管理事項之管制規則，而有行車速度超過規定之最高速
    限者，處汽車駕駛人3,000 元以上6,000 元以下罰鍰，道路
    交通管理處罰條例第33條第1 項第1 款定有明文；又依道路
    交通管理處罰條例第63條第1 項第1 款之規定，汽車駕駛人
    有道路交通管理處罰條例第33條第1 項情形者，除依原條款
    處罰鍰外，並記違規點數1 點。
四、經查：
  (一)本件異議人所有之車牌號碼3913－KC號自用小客貨車，於
    100 年1 月8 日14時22分許，行經國道三號北上171 公里處
    時，因有「汽車行駛高速公路，速度超過規定最高速限（限
    速110 公里，經雷射測定時速127 公里，超速17公里）」之
    交通違規，經內政部警政署國道公路警察局第七警察隊大甲
    分隊警員以雷達測速儀照相採證後逕行製單舉發，嗣經原處
    分機關依道路交通管理處罰條例第33條第1 項第1 款規定裁
    處異議人罰鍰3,000 元，並依第63條第1 項第1 款規定記違
    規點數1 點等情，有內政部警政署國道公路警察局100 年1
    月31日公警交字第ZGA129297 號舉發違反道路交通管理事件
    通知單、交通部公路總局臺北區監理所100 年3 月16日北監
    自裁字第裁40-ZGA129297號裁決書各1 紙及舉發採證照片1
    幀附卷可稽，又異議人對其有駕駛上開自用小客貨車行經上
    開地點之事實不爭執，此部分事實應堪認定。
  (二)又本件據以確認系爭車牌號碼3913－KC號自用小客車具有超
    速違規行為之測速照相機，為固定式雷達測速儀，業經經濟
    部標準檢驗局於99年10月5 日檢定合格在案等情（檢定合格
    單號碼：M0GA0000000A，M0GA0000000B），有內政部警政署
    國道公路警察局第七警察隊100 年4 月21日以公警七交字第
    100770433 號函及函附經濟部標準檢驗局99年10月5 日出具
    之雷射測速儀檢定合格證書【規格：24.125 GHz（K-Band）
    照相式、廠牌：GATSOMETER、型號：(1)主機：TYPE24、(2)天
    線：TYPE24、器號：(1)主機：1684、(2)天線：1684、檢定合
    格單號碼：M0GA0000000A,MOGA0000000、檢定日期：99年10
    月5 日、有效期限：100 年10月31日】1 紙在卷可參。按雷
    達測速器係利用雷達波以偵測移動物體速度，於無線電波之
    行進過程中，遇有物體時，該無線電波會被反射，且其反射
    回來之電波，其頻率及振幅將隨所遇物體之移動狀態而改變
    ，當車速逾越所設定之速度時，採證相機即同步拍照存證，
    此為本院辦理交通案件職務上所知悉之事。是以，異議人所
    有之上開自用小客貨車有行車超速之事實，既經科學儀器之
    雷達測速儀，利用發射雷達波反射原理實施速度偵測，且本
    件舉發超速之違規時間，仍在該檢定合格證書有效期限內，
    其準確性應無置疑，偵測結果自屬可信，已足徵證明異議人
    駕車於上開路段有超速行駛之行為；反觀異議人既無任何證
    據證明本件舉發警員所使用之雷達測速儀有何誤差及採證相
    片係屬偽造，徒憑個人臆測空言質疑其準確性及採證相片之
    真實性，無非屬事後卸責之詞，顯不足取。
  (三)再按汽車駕駛人之行為經以科學儀器取得證據資料證明其行
    為違規，當場不能或不宜攔截製單舉發者，得逕行舉發；前
    項第7 款之科學儀器應採固定式，並定期於網站公布其設置
    地點。但汽車駕駛人之行為屬行車速度超過規定之最高速限
    或低於規定之最低速限者，不在此限；對於前項第9 款之違
    規行為，採用固定或非固定式科學儀器取得證據資料證明者
    ，於一般道路須至少於100 公尺，於高速公路、快速公路須
    至少於300 公尺前，明顯標示之，道路交通管理處罰條例第
    7 條之2 第1 項第7 款、第2 項第9 款及第3 項定有明文。
    查本件據以確認系爭車牌號碼3913－KC號自用小客車有超速
    違規行為之固定式雷達測速儀，網站所公布之設置地點確為
    國道三號北向171.0 公里處，又於設置地點300 公尺前之國
    道三號北向171.7 公里處，已明顯設立「前有測速照相」之
    告示牌等情，有內政部警政署國道公路警察局第七警察隊
    100 年4 月21日以公警七交字第100770433 號函及函附國道
    公路警察局全球資訊網之固定式測速照相地點網頁列印1 紙
    、上開告示牌相片1 幀在卷可憑，是本件逕行舉發之採證程
    序，並未違反前揭規定，應無置疑。
  (四)異議人另辯稱：本件道路交通管理處罰條例處罰超過速限之
    規定，違反比例原則、有違憲法第15條保障人民財產權云云
    。按憲法為國家最高規範，法律牴觸憲法者無效，法律與憲
    法有無牴觸發生疑義而須予以解釋時，由司法院大法官掌理
    ，此觀憲法第171 條、第173 條、第78條及第79條第2 項規
    定甚明。又法官依據法律獨立審判，憲法第80條定有明文，
    故依法公布施行之法律，法官應以其為審判之依據，不得認
    定法律為違憲而逕行拒絕適用。惟憲法之效力既高於法律，
    法官有優先遵守之義務，法官於審理案件時，對於應適用之
    法律，依其合理之確信，認為有牴觸憲法之疑義者，自應許
    其先行聲請解釋憲法，以求解決。是遇有前述情形，各級法
    院得以之為先決問題裁定停止訴訟程序，並提出客觀上形成
    確信法律為違憲之具體理由，聲請大法官解釋（司法院釋字
    第371 號解釋參照）。惟查：道路交通管理處罰條例第33條
    第1 項第1 款關於行車速限之規定，係經立法院依立法程序
    制定通過、總統公布之現行有效法律，於未經法定程序修正
    、廢止或宣告失效前，具有法律之拘束效力。復考以前揭規
    定之立法目的，乃為加強道路交通管理，維護交通秩序，確
    保交通安全，防免車輛因行車速度過快而失控導致交通事故
    ，或因行車速度過慢而有影響交通順暢之虞，屬維持社會秩
    序及增進公共利益所必要，故以罰鍰手段限制人民駕車速度
    之自由，手段與目的間未逾越比例原則，難認與憲法保障財
    產權之意旨有悖；又道路交通管理處罰條例第92條第4 項授
    權內政部、交通部會銜制定之「違反道路交通管理事件統一
    裁罰基準表及處理細則」及依上開細則制頒之統一裁罰基準
    表，就行車速度超過規定之違規行為，係依不同車輛種類、
    不同時速級距之違規情節輕重，分別處以高低額度不同之罰
    鍰，亦無違平等原則之虞。從而本院認本件所適用之前揭法
    律尚無抵觸憲法之疑義，並無聲請大法官會議解釋之必要，
    併予敘明。是異議人指摘前揭法條違反比例原則及憲法第15
    條保障人民財產權之規定，自不足採。
五、綜上所述，本件違規事證明確，異議人駕駛車牌號碼3913－
    KC號自用小客貨車，確有於上開時、地，行車速度超過規定
    之最高時速未滿20公里之違規行為，原處分機關依道路交通
    管理處罰條例第33條第1 項第1 款及第63條第1 項第1 款之
    規定，裁處異議人罰鍰3,000 元，並記違規點數1 點，於法
    核無不合。本件異議人之聲明異議為無理由，應予駁回。
據上論斷，應依道路交通管理處罰條例第87條第2 項，道路交通
事件處理辦法第18條，裁定如主文。
中    華    民    國   100    年    9     月    16    日
                  刑事第十九法庭  法  官  陳海寧
以上正本證明與原本無異。
如不服本裁定應於送達後5 日內向本院提出抗告狀。
                                  書記官  馮得弟
中    華    民    國   100    年    9     月    16    日